臺灣高雄地方法院刑事判決　　　　　　　94年度訴字第1256號
公　訴　人　臺灣高雄地方法院檢察署檢察官
被　　　告　甲○○　男　26歲.
上列被告因常業詐欺等案件，經檢察官聲請以簡易判決處刑（94
年度偵緝字第171 號），本院簡易庭認不宜逕以簡易判決處刑，
應適用通常訴訟程序審理，而由本院刑事庭改依通常程序審理，
本院判決如下：
    主  文
甲○○幫助連續意圖為自己不法之所有，以詐術使人將本人之物
交付，處有期徒刑月，如易科罰金，以佰元折算壹日。
    事  實
一、甲○○可預見將金融帳戶提供他人使用，可能遭不法集團用
    以詐騙不特定人將金錢匯入此人頭帳戶，藉以逃避查緝，且
    此等犯罪類型於社會中早已屢見不鮮，復經媒體廣為披載，
    而為人所周知，其仍基於縱有人以其金融帳戶實施詐欺犯罪
    亦不違背其本意之幫助故意，於民國93年5 、6 月間某日，
    在高雄市○○路與大昌路口，將其於93年4 月20日在中華郵
    政股份有限公司新興郵局9001支局所開立之帳號0000000-00
    00000 號帳戶存摺、印章、提款卡及密碼，交付與真實姓名
    年籍不詳、綽號「阿中」之成年男子。嗣「阿中」於取得甲
    ○○上開郵局帳號帳戶存摺、印章、提款卡及密碼後，與其
    犯罪集團成員共同基於意圖為自己不法所有之概括犯意聯絡
    ，在ebay網站上偽以張貼「中油油票、漢神百貨提貨券、家
    樂福大賣場提貨單」等相關拍賣資訊，以供不特定人上網競
    標，乙○○因而陷於錯誤，以新臺幣（下同）126000元標得
    前揭票券後，先於93年5 月17日撥打網路上所留之電話號碼
    0000000000號與該犯罪集團中真實姓名年籍不詳自稱姓「張
    」之成年男子聯絡，該自稱姓「張」之男子，向乙○○佯稱
    需先匯款6 萬元訂金後，始交付票券為由，並留下上揭甲○
    ○郵局帳號給乙○○，要求乙○○匯款至該帳戶，致乙○○
    陷於錯誤，於93年5 月17日下午6 時6 分許，在高雄市三民
    區德智郵局以自動櫃員機轉帳匯款6 萬元至該男子所指示之
    甲○○所有之前揭郵局帳戶內；於翌日，該犯罪集團承接前
    揭概括犯意聯絡，在拍賣網站上向乙○○佯稱尚有剩餘價值
    約32萬元之禮券，可以25萬出賣給乙○○，該自稱姓「張」
    之男子並以電話聯絡乙○○稱須再匯9 萬元訂金至上開甲○
    ○之帳戶為由，致乙○○陷於錯誤，遂於93年5 月18日下午
    7 時49分許，在高雄市○○○路彰化銀行以自動櫃員機轉帳
    匯款9 萬元至上開甲○○之帳戶。嗣乙○○遲未收到票券及
    禮券，始知受騙，經報警處理，而循線查悉上情。
二、案經高雄市政府警察局三民第一分局移送臺灣高雄地方法院
    檢察署檢察官偵查而請簡易判決處刑，本院簡易庭認為不宜
    以簡易判決處刑，簽移本院刑事庭改依通常程序審理。
    理  由
一、訊據被告甲○○就其有於民國93年5 、6 月間某日，在高雄
    市○○路與大昌路口，將其在中華郵政股份有限公司新興郵
    局9001支局所開立之帳號0000000-0000000 號帳戶存摺、印
    章、提款卡及密碼，交付與真實姓名年籍不詳、綽號「阿中
    」之成年男子等情坦承不諱，惟矢口否認有何幫助詐欺之犯
    行，並辯稱：伊不知道對方會用伊前揭帳戶去詐騙云云。惟
    查：
  (一)真實姓名年籍不詳、綽號「阿中」之成年男子收受被告前郵
    局帳戶存摺、印章、提款卡及密碼後，由其所屬犯罪集團成
    員，在ebay網站上偽以張貼「中油油票、漢神百貨提貨券、
    家樂福大賣場提貨單」等拍賣資訊，以供不特人上網競標，
    乙○○上網以新臺幣（下同）126000元標得前揭票券後，於
    93年5 月17日撥打電話號碼0000000000號與犯罪集團中不詳
    姓名年籍、自稱姓「張」之成年男子聯絡，該自稱姓「張」
    之成年男子向乙○○佯稱以需先匯款6 萬元訂金後，始交付
    票券，並留下上揭甲○○郵局帳號供匯款，致乙○○陷於錯
    誤，於93年5 月17日下午6 時6 分許，在高雄市三民區德智
    郵局以自動櫃員機轉帳匯款6 萬元至該男子所指示之甲○○
    所有之前揭郵局帳戶內；於翌日，又在拍賣網站上向乙○○
    尚有剩餘價值約32萬元之禮券，可僅以25萬出賣給乙○○，
    並以電話聯絡乙○○須再匯9 萬元訂金至上開甲○○之帳戶
    ，致乙○○陷於錯誤，於93年5 月18日下午7 時49分許，在
    高雄市○○○路彰化銀行以自動櫃員機轉帳匯款9 萬元至上
    開甲○○之郵局帳戶，惟乙○○並未收到票券及禮券等情，
    業據證人即被害人乙○○於本院審理時證述明確（見本院94
    年6 月14日審判筆錄），且有自動櫃員機交易明細表2 份、
    以局號帳號查詢客戶基本資料、客戶歷史交易清單、ebay拍
    賣網頁各1 份在卷可稽。足認被告確有交付其上開帳戶予「
    阿中」，並有被害人乙○○匯出上開款項轉入被告上開帳戶
    之事實。
  (二)按刑法上之故意，可分為直接故意與不確定故意（間接故意
    ），所謂「不確定故意」，係指行為人對於構成犯罪之事實
    ，預見其發生而其發生並不違背其本意者，刑法第13條第2
    項定有明文；復以幫助犯成立之要件，除須有幫助行為外，
    須行為人有幫助之故意，而其故意內涵，除須行為人對其所
    實施幫助行為有違法性之認識或有認識之可能外，尚須對於
    正犯所實施犯罪行為有具體之認識或有認識之可能性，亦即
    從犯對於正犯所實施之全部犯罪構成要件該當性之事實應有
    所認識或有認識之可能性。
  1.衡諸金融機構存款帳戶事關存戶個人財產權益之保障，存摺
    乃係個人資金往來情形之紀錄，印章、提款卡及密碼則為領
    取款項之重要憑證，除非本人或與本人關係密切者，實難認
    有何理由可自由流通使用，一般人亦均有妥為保管防阻他人
    任意使用之認識，縱使特殊情況偶有交付他人使用之需，亦
    必然深入瞭解用途後再行提供使用，方符常情。況金融帳戶
    為個人理財之工具，而申請開設金融帳戶並無任何特殊之限
    制，一般民眾皆可以存入最低開戶金額之方式申請之，且一
    個人可以在不同之金融機構申請多數之存款帳戶使用，此乃
    眾所週知之事實，若非供作犯罪出入之帳戶或其他不法目的
    ，應無隱匿自己名義帳戶而收購或蒐集他人金融帳戶使用之
    必要。再近來新聞媒體，對於犯罪集團常大量收購或使用他
    人存款帳戶後，再持以供作犯罪使用，藉此逃避檢警查緝之
    情事，多所報導，一般人已可預見此等重要物品如落入不明
    人士手中，極易被利用為與財產有關之犯罪工具。故一般人
    均有妥為保管及防止他人任意使用存摺、印章、提款卡及密
    碼之認識，縱特殊情況偶需交付他人使用，亦必深入瞭解用
    途及合理性，始予提供；而對於非有正當理由，竟要求他人
    交付帳戶者，客觀上可預見其目的，可能係供為某筆資金之
    存入，後再行領出之用，且該筆資金之存入及提領過程係有
    意隱瞞其流程及行為人身分曝光之用意。
  2.被告雖辯稱不知道帳戶會用以詐騙他人云云，然查被告自陳
    其高中肄業，則被告係成年且智力成熟之人，其對於金融機
    構存款帳戶之重要性及可能為犯罪集團利用以做為人頭帳戶
    等情事，應知之甚詳或有認識之可能性，則其對於上開帳戶
    可能遭犯罪集團用以供作犯罪之人頭帳戶，應有認識或認識
    之可能性無疑。基此，被告既然顯可預見金融帳戶存摺、印
    章、提款卡及密碼交付真實姓名年籍不詳、綽號「阿中」之
    成年，將幫助他人實施犯罪，仍將其帳戶存摺、印章、提款
    卡及密碼交付「阿中」，可見縱令因而幫助他人從事詐欺取
    財之犯行，亦不違反其本意，其有幫助該成年人士從事詐欺
    取財之犯行及不確定故意甚明。
  3.惟被告交付上開帳戶存摺、印章、提款卡及密碼與「阿中」
    之行為，尚非詐欺取財罪構成要件之行為，且並無證據顯示
    被告與為此犯行者有犯意之聯絡，故僅足認被告有幫助該犯
    罪集團從事詐欺取財犯行之故意。
  4.本件事證明確，被告幫助詐欺取財之犯行堪予認定，應依法
    論科。
二、論罪科刑
  (一)上開綽號「阿中」之男子及其犯罪集團向被害人乙○○以拍
    賣須先匯款為由始交付油票、禮券，而詐騙款項，所為係犯
    刑法第339 條第1 項之詐欺取財罪。是被告提供其本人之帳
    戶予他人，供其將詐騙款項匯入該帳戶內，核其從事詐欺犯
    罪構成要件以外之行為，係犯刑法第30條第1 項、第339 條
    第1 項詐欺取財罪之幫助犯。又該不詳人士先後2 次詐欺行
    為，時間緊接，方法相同，所犯均係同一罪名之罪，顯係基
    於概括犯意為之，應論以連續犯，惟被告僅係提供銀行帳戶
    存摺、提款卡暨密碼，並未實際參與詐欺過程，業如前述，
    是其所為僅屬幫助該不詳人士連續詐欺犯罪之遂行，應依刑
    法第30條規定論以幫助犯，並依正犯之刑度減輕其刑；至被
    告雖幫助該不詳人士連續2 次詐欺犯行，惟因僅有一次幫助
    行為，仍僅成立一幫助犯之罪。公訴人認「阿中」及其犯罪
    集團成員是涉犯常業詐欺罪嫌，然被告前揭帳戶內雖曾有多
    次匯、提款紀錄，但其餘所載匯款，並無積極證據顯示係「
    阿中」或其所屬詐欺集團向他人詐欺所得，從而，若無其他
    被害人出面指證「阿中」另有詐欺犯行，或有其他證據可資
    佐證附表帳戶內之其他匯入款項，亦為「阿中」或其所屬詐
    欺集團詐欺所得，則「阿中」之犯罪行為，因未具有相當時
    間之連續性及可確定性，而未達反覆以同種類行為為目的之
    職業性犯罪之程度，僅構成普通詐欺罪，是公訴人認被告係
    犯幫助常業詐欺罪，尚有未洽，惟基本社會事實同一，本院
    自得變更起訴法條加以審理。
  (二)爰審酌被告貪圖小利，提供帳戶供詐欺犯罪者方便行騙財物
    ，助長行騙之風，妨礙對於詐欺犯罪者之追查，且紊亂金融
    秩序，其行為可議，惟念其僅幫助犯，不法及罪責內涵較低
    ，獲利亦不多，且犯罪後坦承部分犯行，犯後態度尚佳等一
    切情狀，量處如主文所示之刑，並諭知易科罰金之折算標準
    。
三、又聲請人雖認被告所為，並構成洗錢防制法第9 條第2 項之
    幫助隱匿重大犯罪所得財物罪。惟按洗錢防制法所謂「重大
    犯罪」，依同法第3 條第1 項第5 款之規定，係指犯刑法第
    340 條常業詐欺罪而言。而本件被告固然提供其所有之上開
    郵局帳戶與犯罪集團成員「阿中」，且上開帳戶事後匯入如
    事實欄所載之金額，但被告僅係提供帳戶，並無證據證明被
    告知悉彼等是否係以犯詐欺罪為常業，且亦無證據足證被告
    知悉彼等究否從事重大犯罪，自無足認其所為係用以掩飾、
    隱匿他人重大犯罪所得財物或財產上之利益，是被告所為，
    既非構成幫助常業詐欺罪，亦無成立洗錢犯行之可能，自無
    洗錢防制法第9 條第2 項之適用。故公訴人所認，容有誤會
    。惟公訴意旨認此部分若成立犯罪，則與前揭論罪科刑部分
    具有想像競合之裁判上一罪關係，爰不另為無罪之諭知。
據上論斷，應依刑事訴訟法第452 條、第299 條第1 項前段、
第300 條，刑法第30條第1 項、第2 項、第339 條第1 項、第41
條第1 項，罰金罰鍰提高標準條例第1 條前段、第2 條，判決如
主文。
中　　華　　民　　國　　94　　年　　6 　　月　　28　　日
                  刑事第十三庭  審判長法　官  何秀燕
                                      法  官  楊智守
                                      法  官  陳月雯
以上正本證明與原本無異。
如不服本判決，應於收受送達後10日內向本院提出上訴書狀。
中　　華　　民　　國　　94　　年　　6 　　月　　28　　日
　 　　　　　　　　　　　　　　       書記官  林佳蓉
